臺灣新北地方法院刑事判決
110年度金訴字第775號
公  訴  人  臺灣新北地方檢察署檢察官
被      告  林家興



上列被告因違反洗錢防制法等案件，經檢察官提起公訴（110年
度偵緝字第1630號、第1631號），本院判決如下：
    主  文
林家興犯三人以上共同詐欺取財罪，共貳罪，各處有期徒刑壹年
，扣案OPPO手機壹支（內含門號○○○○○○○○○○號SIM卡壹張）沒收
。應執行有期徒刑壹年貳月。
    事  實
一、林家興可預見他人以支付與市場行情顯不相當對價，委託其
    前往收取包裹，該包裹之內容物極可能係被害人遭詐欺而交
    付之提款卡，仍不違背其本意，於民國109年9月初加入真實
    姓名、年籍不詳，通訊軟體Telegram暱稱「呂布」、「胖迪
    」、「老K」、「逃逸外勞」、「吉普賽」等人所屬之詐欺
    集團，擔任取簿手之工作，即與該詐欺集團所屬成年成員，
    共同意圖為自己不法之所有，基於三人以上共同詐欺取財之
    犯意聯絡，由詐欺集團所屬成員，向附表所示之人以附表所
    示之詐欺方式，致附表所示之人陷於錯誤，於附表所示之時
    間，將如附表所示之物寄至指示之地點，再由詐欺集團某成
    員前往領取其等所寄之物，並將如附表所示提款卡以盒子包
    裝置放於新北市○○區○○路00號中天網咖旁之防火巷內，林家
    興再持用其所有OPPO手機1支（內含門號0000000000號SIM卡
    1張）與詐欺集團聯繫，依詐欺集團成員指示，於109年9月2
    1日10時許，至上開地點拿取上開盒子，惟尚未轉交詐欺集
    團成員即於同日晚間為警查獲，並扣得上開金融卡及手機，
    而悉上情。
二、案經高詠君訴由新北市政府警察局三重分局報告臺灣新北地
    方檢察署檢察官偵查起訴。
    理  由
一、訊據被告林家興對於上開犯罪事實坦承不諱，核與證人即告
    訴人高詠君、證人即被害人廖文禎於警詢時之證述相符，並
    有內政部警政署反詐騙諮詢專線紀錄表、新北市政府警察局
    三重分局中興橋派出所受理刑事案件報案三聯單、存摺交易
    明細、繳款證明、對話紀錄、貼文各1份（告訴人高詠君部
    分）、桃園市政府警察局大溪分局內柵派出所受理各類案件
    紀錄表、受理刑事案件報案三聯單、內政部警政署反詐騙諮
    詢專線紀錄表、LINE對話紀錄、貨態追蹤、社團截圖各1份
    （被害人廖文禎部分）、自願受搜索同意書、新北市政府警
    察局三重分局搜索扣押筆錄、扣押物品目錄表、贓物認領保
    管單、Telegram對話紀錄及聯絡資訊、微信對話紀錄及ID、
    7-ELEVEN貨態查詢系統、附表所示帳戶之存款交易明細各1
    份及扣案物照片2張附卷可稽，復有上開金融卡及手機扣案
    可佐，足認被告任意性自白與事實相符。又被告於偵查中自
    承其係被抓前兩個禮拜左右加入詐欺集團等語（見110年度
    偵緝字第1631號卷第16頁），而其係於109年9月21日晚間為
    警查獲，業經認定如前，是其加入詐欺集團之時間為109年9
    月初，堪可認定。綜上，本案事證明確，被告犯行堪以認定
    ，應依法論科。
二、論罪科刑： 
  ㈠核被告所為，均係犯刑法第339條之4第1項第2款之三人以上
    共同詐欺取財罪（共2罪）。
  ㈡按共同正犯在主觀上須有共同犯罪之意思，客觀上須為共同
    犯罪行為之實行。所謂共同犯罪之意思，係指基於共同犯罪
    之認識，互相利用他方之行為以遂行犯罪目的之意思；共同
    正犯因有此意思之聯絡，其行為在法律上應作合一的觀察而
    為責任之共擔。至於共同正犯之意思聯絡，不以彼此間犯罪
    故意之態樣相同為必要，蓋刑法第13條第1項、第2項雖分別
    規定行為人對於構成犯罪之事實，明知並有意使其發生者，
    為故意；行為人對於構成犯罪之事實，預見其發生而其發生
    不違背其本意者，以故意論。前者為直接故意，後者為間接
    故意，惟不論「明知」或「預見」，僅認識程度之差別，間
    接故意應具備構成犯罪事實之認識，與直接故意並無不同。
    除犯罪構成事實以「明知」為要件，行為人須具有直接故意
    外，共同正犯對於構成犯罪事實既已「明知」或「預見」，
    其認識完全無缺，進而基此共同之認識「使其發生」或「容
    認其發生（不違背其本意）」，彼此間在意思上自得合而為
    一，形成犯罪意思之聯絡。故行為人分別基於直接故意與間
    接故意實行犯罪行為，自可成立共同正犯，最高法院101年
    度第11次刑事庭會議決議參照。是本件被告雖僅具間接故意
    ，惟仍無礙於與上開詐欺集團成員就上開犯行成立共同正犯
    ，其既有犯意聯絡及行為分擔，應依刑法第28條規定，論以
    共同正犯。
  ㈢被告所犯上開2罪，犯意各別，行為互殊，應分論併罰。
  ㈣爰以行為人之責任為基礎，並審酌被告以加入上開詐欺集團
    ，擔任取簿手之方式為詐欺犯行之犯罪手段，其於警詢時自
    稱經濟狀況勉持，並於本院審理時自稱目前從事防水工程，
    與父母同住等生活狀況，其除於加入上開詐欺集團期間所犯
    其他取簿手之犯行外，先前並無其他論罪科刑紀錄，可見品
    行尚可，其自稱國中畢業之智識程度，其造成附表所示之人
    受有附表所示財物遭詐之犯罪所生損害，惟其尚未因本件有
    何獲利，其犯後始終坦承犯行，然未能與附表所示之人達成
    和解或賠償其等之損害等犯後態度之一切情狀，分別量處如
    主文所示之刑，暨綜合考量被告之人格，及其所犯上開各罪
    侵害法益相同，於刑法第51條第5款所定範圍內，審酌刑罰
    邊際效應隨刑期遞減、被告所生痛苦程度隨刑期遞增及其復
    歸社會之可能性等情，定其應執行之有期徒刑，以示懲儆。
三、扣案OPPO手機1支係被告所有，用以與詐欺集團成員聯繫而
    為本件犯行，業據其自承在卷，自屬其供犯罪所用之物，應
    依刑法第38條第2項前段規定沒收之。又被告取得之金融卡
    固屬其本件犯罪所得，惟其中告訴人高詠君之上開金融卡業
    已發還，自無需沒收，至被害人廖文禎之上開金融卡，衡情
    業已重新補辦，其沒收與否欠缺刑法上之重要性，爰不予沒
    收。又本件尚無證據認被告有分得其他犯罪所得，爰不予宣
    告沒收。
四、公訴意旨另以被告上開犯行，亦涉犯洗錢防制法第14條第1
    項之洗錢罪嫌云云。惟本件被告詐得之財物係金融卡，並非
    金錢，自非洗錢防制法第2條洗錢行為之標的，當無成立同
    法第14條第1項洗錢罪之餘地。惟上開部分若成立犯罪，與
    前揭有罪部分，具有想像競合犯之裁判上一罪關係，爰不另
    為無罪之諭知。
據上論斷，應依刑事訴訟法第299條第1項前段，判決如主文。
本案經檢察官徐綱廷提起公訴，檢察官秦嘉瑋到庭執行職務。
中    華    民    國   111    年    3     月    30    日
                  刑事第十二庭  審判長法  官  陳正偉
                                      法  官  鄭淳予
                                      法  官  陳志峯
以上正本證明與原本無異。
如不服本判決應於收受送達後20日內向本院提出上訴書狀，並應
敘述具體理由；其未敘述上訴理由者於上訴期間屆滿後20日內向
本院補提理由書（均須按他造當事人之人數附繕本）「切勿逕送
上級法院」。
                                      書記官  喻誠德
中    華    民    國   111    年     3    月    30    日
附錄本案論罪科刑法條全文：
中華民國刑法第339條之4
犯第三百三十九條詐欺罪而有下列情形之一者，處一年以上七年
以下有期徒刑，得併科一百萬元以下罰金：
一、冒用政府機關或公務員名義犯之。
二、三人以上共同犯之。
三、以廣播電視、電子通訊、網際網路或其他媒體等傳播工具，
    對公眾散布而犯之。
前項之未遂犯罰之。
附表：
編號 被害人或告訴人 詐欺時間 詐欺方式 提供金融帳戶 寄送時間 1 告訴人 高詠君 109年9月18日前某時許 詐欺集團成員以通訊軟體LINE，向高詠君佯稱得貸予款項，惟需先提供金融帳戶提款卡云云 中國信託商業銀行帳號000000000000號（起訴書誤載為0000000000000000號係該帳戶簽帳金融卡卡號）帳戶 109年9月18日19時55分許 2 被害人 廖文禎 109年9月13日16時許 詐欺集團成員以通訊軟體LINE，向廖文禎佯稱得提供手機殼包裝之工作機會，惟需先提供金融帳戶提款卡云云 中國信託商業銀行帳號000000000000號帳戶 109年9月15日11時許